【裁判字號】    95,抗,925
【裁判日期】    950822
【裁判案由】    假扣押
【裁判全文】
臺灣高等法院民事裁定                   95年度抗字第925號
抗  告  人  乙○○
            張菁菁即展陞企業社
上列抗告人與相對人甲○○間假扣押事件，對於中華民國95年 3
月23日台灣板橋地方法院95年度裁全字第2939號裁定，提起抗告
，本院裁定如下：
    主      文
抗告駁回。
抗告訴訟費用由抗告人負擔。
    理      由
一、相對人於原法院聲請意旨略以：抗告人張菁菁即展陞企業社
    之受僱人即抗告人乙○○於民國（下同）95年 1月17日晚上
    10時30分許，因參加抗告人張菁菁即展陞企業社所舉辦之活
    動，駕駛牌照K4 -1076號自小貨車，行經台北縣永和市○○
    路449號前，撞倒伊所騎乘牌照FRZ-502號機車，致伊受有顱
    內出血、左脛前骨骨折、外傷性蜘蛛膜下腔出血等嚴重傷害
    ，雖經治療仍造成極重度身心障礙，至少受有新台幣（下同
    ）700萬元之損害 ，抗告人等自應負連帶賠償責任，為恐日
    後不能對其等強制執行或甚難執行之虞，伊願供擔保，聲請
    在 700萬元範圍內，對抗告人等之財產假扣押。又伊無資力
    ，經財團法人法律扶助基金會台北分會准許法律扶助，懇請
    酌減擔保金，或由財團法人法律扶助基金會台北分會出具之
    同面額保證書代供擔保等語。
二、原法院裁定意旨略以：依相對人所提出之證據，固可認為其
    就假扣押之請求有相當之釋明，然於其所述假扣押之原因，
    雖未能盡釋明之責，惟相對人既陳明願供擔保，其釋明之不
    足，擔保足以補之，其假扣押之聲請自應准許。又財團法人
    法律扶助基金會就本件假扣押事件既允為法律扶助，則依法
    律扶助法第65條規定，相對人聲請以該基金會出具之保證書
    代替假扣押應供之擔保金，亦應准許等語。
三、抗告意旨略以：抗告人乙○○肇事當時，乃單純與友人聚會
    ，與抗告人張菁菁即展陞企業社無涉。又相對人雖有父李朝
    陽及母李賈素貞，惟相對人並未委請看護照顧李賈素貞，而
    係由李朝陽親自照顧，相對人既未支付看護費，自無損失之
    可言。再相對人在安養中心之費用，每月實為25,000元，且
    已包括醫療必需品、消耗品及復健費在內，相對人虛列請求
    金額，更故意膨脹相關費用，以達其提高假扣押伊等財產之
    金額，藉以施壓伊等和解之目的，與假扣押在於保全將來強
    制執行之請求，顯有未合。原法院准許相對人假扣押之聲請
    ，顯有違誤云云，求予廢棄原裁定。
四、按債權人就金錢請求或得易為金錢請求之請求，欲保全強制
    執行，得聲請假扣押；又請求及假扣押之原因，應釋明之。
    釋明如有不足，而債權人陳明願供擔保或法院認為適當者，
    法院得定相當之擔保，命供擔保後為假扣押，民事訴訟法第
    522條第1項、第 526條第1、2項分別定有明文。又假扣押為
    保全程序而非確定私權之訴訟程序，請求及假扣押之原因雖
    應釋明，或由債權人就債務人所應受之損害，供法院所定之
    擔保以代釋明，但債權人本案債權是否確實存在，則非保全
    程序所應審認之事項，此觀民事訴訟法第 526條之規定自明
    （最高法院61年台抗字第 589號判例意旨參照）。復按分會
    認為法律扶助事件顯有勝訴之望，並有聲請實施保全程序之
    必要者，受扶助人應向法院繳納之假扣押、假處分擔保金，
    其全部或一部，得由分會出具之保證書代之，亦為法律扶助
    法第65條所明定。
五、經查，相對人主張抗告人張菁菁即展陞企業社之受僱人即抗
    告人乙○○於95年 1月17日晚上10時30分許，因參加抗告人
    張菁菁即展陞企業社所舉辦之活動，駕駛牌照K4 -1076號自
    小貨車，行經台北縣永和市○○路 449號前，撞倒伊所騎乘
    牌照FRZ -502號機車，致伊受有顱內出血、左脛前骨骨折、
    外傷性蜘蛛膜下腔出血等嚴重傷害，雖經治療仍造成極重度
    身心障礙，伊至少受有700萬元之損害 ，抗告人等應負連帶
    賠償責任等語，業據提出診斷證明書、身心障礙者鑑定表、
    台灣板橋地方法院檢察署開庭通知書、商號查詢網頁、相對
    人及其父母之戶籍謄本、93年台灣地區簡易生命表、台北縣
    政府警察局永和分局交通分隊交通事故現場草圖等影本為證
    （原法院卷第 7頁─第17頁、第26頁），足認相對人就本件
    假扣押之請求已為釋明。又相對人主張抗告人等之財產有脫
    產之可能，致日後不能強制執行或甚難執行之虞云云，就假
    扣押之原因雖未能盡釋明之責，然其既陳明願供擔保以代釋
    明，依據前開規定，其假扣押之聲請自應准許。再相對人主
    張其無資力，經財團法人法律扶助基金會台北分會准予法律
    扶助，請求酌減擔保金或以該會出具之同面額保證書以代釋
    明等語，查相對人向財團法人法律扶助基金會台北分會申請
    法律扶助，經該會准予扶助，有該分會法律扶助申請書、審
    查表及委任狀附卷可憑，該分會既認為本件顯有勝訴之望，
    並有聲請實施保全程序之必要，則依據前開規定，相對人應
    向法院繳納之假扣押擔保金得由該分會出具之保證書代之。
    是原法院命相對人提供2,333,333元 或同面額之財團法人法
    律扶助基金會台北分會出具之保證書，為抗告人供擔保後，
    得對抗告人之財產在700萬元之範圍內為假扣押 ，於法並無
    違誤。抗告人雖以前開理由提起抗告，惟抗告人乙○○肇事
    當時，係參加抗告人張菁菁即展陞企業社所舉辦之活動，抑
    或單純與友人聚會，相對人是否未委請看護照顧其母李賈素
    貞，而未支出看護費，相對人有無虛列請求金額、膨脹相關
    費用，以達其提高假扣押抗告人等財產之金額，藉以施壓抗
    告人等以達和解之目的，均係實體上之爭執，乃屬應待本案
    解決之問題，依據前開說明，自非本件假扣押程序所得審究
    。是原法院依相對人之聲請，於為抗告人供擔保後，得對抗
    告人之財產為假扣押，於法並無不合。抗告意旨指摘原裁定
    不當，求予廢棄，為無理由，應予駁回。
六、據上論結，本件抗告為無理由，爰裁定如主文。
中    華    民    國    95    年    8     月    22    日
                    民事第十五庭
                        審判長法  官  黃騰耀
                              法  官  許文章
                              法  官  黃國永
正本係照原本作成。
本裁定除以適用法規顯有錯誤為理由，並經本院許可外，不得再
抗告。如提起再抗告，應於收受後10日內委任律師為訴訟代理人
向本院提出再抗告狀。並繳納再抗告費新台幣１千元。
中    華    民    國    95    年    8     月    22    日
                              書記官  葉國乾


司法院資訊處製作；財團法人民間司法改革基金會備份。
